【裁判字號】    98,台抗,448
【裁判日期】    980611
【裁判案由】    聲請假扣押
【裁判全文】
最高法院民事裁定              九十八年度台抗字第四四八號
再 抗告 人  甲○○
訴訟代理人  林森敏律師
上列再抗告人因與相對人乙○○、丙○○間聲請假扣押事件，對
於中華民國九十八年四月八日台灣高等法院裁定（九十八年度抗
字第二六七號），提起再抗告，本院裁定如下：
    主  文
原裁定廢棄，應由台灣高等法院更為裁定。
    理  由
本件相對人主張其於民國九十七年六月三日與再抗告人簽訂買賣
契約書，以總價新台幣（下同）八千三百八十萬元購買再抗告人
所有台北市○○街十二號三樓之房地，惟於購屋後發現屋內多處
漏水，乃向再抗告人請求減少價金及購屋後無法入住之損害賠償
共六百八十四萬二千元。今再抗告人陸續將名下財產變賣脫產，
已有隱匿財產之意圖，且即將常住海外，顯有日後不能強制執行
之虞，爰願供擔保，聲請對再抗告人之財產在六百萬元範圍內予
以假扣押。經原法院以：相對人就請求之原因，已有釋明。至於
假扣押之原因，依卷附土地、建物登記第二類謄本所載，再抗告
人於九十七年七月二十五日，將其所有坐落台北市○○區○○段
九一之七地號土地及三一○四建號建物（下稱舊宗段房地）設定
最高限額抵押權十五億六千萬元予兆豐國際商業銀行股份有限公
司，乃就其財產為不利益之處分，且設定之時點，係在兩造簽訂
系爭買賣契約之後，已使法院得薄弱之心證，信其事實上之主張
大概如此，且相對人陳明願供擔保以補釋明之不足，則台灣台北
地方法院命相對人供相當擔保後准為假扣押，於法並無不合等語
，因而駁回再抗告人之抗告。
惟按假扣押原因之釋明雖有不足，而債權人陳明願供擔保或法院
認為適當者，法院仍得命供相當之擔保以補其釋明之不足，准為
假扣押，此觀民事訴訟法第五百二十六條第一項、第二項規定自
明。倘債權人聲請假扣押，就假扣押之原因，絲毫未提出能即時
調查之證據以釋明者，則應駁回其聲請。至所謂釋明，乃當事人
提出之證據未能使法院達於確信之程度，僅在使法院得薄弱之心
證，信其事實上之主張大概為如此者稱之。又同法第五百二十三
條所稱之「日後甚難執行之虞」，除指債務人將移住遠方、逃匿
或隱匿財產外，尚應包括債務人增加負擔或就財產為不利益之處
分將達於無資力之狀態，固無疑義；但若債務人增加負擔之所為
或就財產之處分，係正常交易行為，且因此獲有對價，即難認有
日後甚難執行之虞。本件原法院認相對人已就假扣押原因為釋明
，無非以再抗告人於九十七年七月二十五日將舊宗段房地設定最
高限額抵押權予銀行，即係就財產為不利益之處分而有日後甚難
執行之虞云云。惟依卷附土地、建物登記第二類謄本所載，該舊
宗段房地係再抗告人於設定抵押權之同日即九十七年七月二十五
日以買賣為原因取得所有（見原法院卷四六、四七頁），似屬兩
造簽訂買賣契約後再抗告人與他人所為之另筆不動產交易。果爾
，則能否遽以再抗告人提供其嗣後所購買之不動產向銀行為借款
等而設定上開抵押權之行為，即認再抗告人就既有財產增加負擔
或為不利益處分致達於無資力之狀態？能否據此即謂相對人就再
抗告人有日後不能強制執行或甚難執行之虞之假扣押原因，已有
釋明？均非無斟酌餘地。原裁定未予細究，徒以上開理由駁回再
抗告人之抗告，自有適用法規顯有錯誤之情事。再抗告論旨，指
摘原裁定違背法令，求予廢棄，非無理由。
據上論結，本件再抗告為有理由。依民事訴訟法第四百九十五條
之一第二項、第四百七十七條第一項、第四百七十八條第二項，
裁定如主文。
中    華    民    國  九十八  年    六    月   十一   日
                      最高法院民事第五庭
                          審判長法官  朱  建  男
                                法官  顏  南  全
                                法官  林  大  洋
                                法官  沈  方  維
                                法官  陳  淑  敏
      本件正本證明與原本無異
                                      書  記  官
中    華    民    國  九十八  年    六    月  二十三  日
                                                      K


司法院資訊處製作；財團法人民間司法改革基金會備份。
